臺灣臺北地方法院民事判決　　　　　　 100年度重訴字第81號
原　　　告　黃金鳳
訴訟代理人　張靜律師
被　　　告　許銘燦
訴訟代理人　吳宏城律師
　　　　　　張國璽律師
　　　　　　莊丞茹律師
上列當事人間請求損害賠償事件，本院於民國100年4月15日言詞
辯論終結，判決如下：
    主  文
被告應給付原告新臺幣壹拾柒萬仟肆佰玖拾玖元。
原告其餘之訴駁回。
訴訟費用由被告負擔五十分之一，餘由原告負擔。
本判決原告勝訴部分得假執行。但被告如以新臺幣壹拾柒萬仟
肆佰玖拾玖元為原告預供擔保，得免為假執行。
原告其餘假執行之聲請駁回。
    事實及理由
一、原告起訴主張：兩造於民國97年1月11日簽訂房地產買賣契
    約書（下稱系爭契約），由被告以新臺幣（下同）1,800萬
    元購買原告所有臺北市○○區○○段2小段381地號土地（權
    利範圍4分之1），及其上992建號即門牌號碼：臺北市○○
    路210號4樓房屋（下合稱系爭房地），嗣被告因可歸責於己
    之事由而遲延未給付尾款1,100萬元，經鈞院97年度重訴字
    第1002號判決及臺灣高等法院98年度重上字第592號確定判
    決認定原告已於97年9月30日合法解除系爭契約，而當時系
    爭房地之合理市場價格，依大華公證有限公司之公證報告書
    為10,336,247元，故被告應給付原告因市場買賣價差造成原
    告之損失7,663,753元（1,800萬－10,336,247＝7,663,753
    元）。又被告遲延未給付尾款1,100萬元，系爭契約未約定
    利率，故以法定利率5％計算該遲延利息，則被告應給付原
    告自97年3月25日被告違約起至97年9月30日原告解約時止之
    利息損失284,795元（1,100萬元×5％×189/365≒284,795
    元，元以下四捨五入，下同）。再者，原告以系爭房地提供
    配偶徐承中向合作金庫商業銀行新明分行（下稱合作金庫新
    明分行）申請2筆貸款，於系爭契約簽訂時貸款餘額為1,100
    萬元，被告因遲未給付尾款，原告自97年4月26日起至97年9
    月30日止向銀行繳交利息225,166元，原告得一併請求該利
    息損失。另原告前將系爭房地出租予許哲毓，每月租金1萬
    元，就97年4月26日起至97年9月30日止之租金收入51,667元
    ，被告就此租金收入主張扣抵原告損失，故原告得請求被告
    賠償之損害本應為8,122,047元（7,663,753＋284,795＋225
    ,166－51,667＝8,122,047），但原告僅請求7,948,548元，
    為此依民法第229條第1項、第231條第1項規定提起本件訴訟
    。並聲明：(1)被告應給付原告7,948,548元，及其中7,663,7
    53元自起訴狀繕本送達翌日起至清償日止，按週年利率百分
    之5計算之利息。(2)願供擔保，請准宣告假執行。
二、被告之抗辯：
  (一)不動產之市場買賣，需俟實際出售時，始能實現獲利或受有
    虧損，不得徒以預期之市場交易價差認作損害，原告於解約
    前並未將系爭房地實際出售，故其並未受有任何損害。甚者
    ，如原告欲以97年10月1日之鑑價結果作為認定損害賠償之
    依據，則應同時鑑定系爭房地於97年1月11日兩造簽約時之
    市場行情價格，以兩者鑑價結果相互比較，始屬公允。實則
    ，系爭房地根本無跌價之損失，被告當初以顯高於市場行情
    之1,800萬元購買，乃因考量系爭房地如能順利完成都市更
    新所帶來之經濟效益，該買賣價金並非市場行情，況衡諸一
    般不動產交易市場行情，26.17坪之不動產，實不可能於短
    短9個月間漲跌700餘萬元，且原告於前案已收取400萬元之
    懲罰性違約金，縱原告得主張市場價差之損失，其訴請受有
    7,663,753元之損害，亦不足採。
  (二)系爭契約之尾款1,100萬元，兩造本已約定係為清償原告1,1
    00萬元之貸款，並塗銷所設定之最高限額抵押權，是原告就
    此價金本無收取孳息之可能，自未受有284,795元之法定利
    息損失。退步言之，兩造發生履約爭議後，原告曾同意被告
    得將尾款1,100萬元延至97年4月25日清償，準此，原告縱得
    請求利息損失，損害時點至多僅能自97年4月25日起計算，
    逾此部分應無理由。
  (三)再退步言，縱原告得請求利息損失，惟原告於解約前，仍將
    系爭房地出租予與第三人，應適用民法第216條之1規定扣抵
    收取租金之利益，原告自97年4月26日至97年9月30日止，所
    享有之租金收益為51,667元，應有損益相抵之適用。並聲明
    ：(1)原告之訴及假執行之聲請均駁回。(2)如受不利判決，願
    供擔保請准宣告免假執行。
三、兩造不爭執之事實：
  (一)兩造於97年1月11日簽訂系爭契約，約定被告以總價1,800萬
    元購買原告所有之系爭房地，惟被告支付第1、2、3期價金
    共計700萬元後，未依約支付價金尾款1,100萬元，原告依系
    爭契約第10條第1項約定，於97年9月30日解除系爭契約。
  (二)原告於97年4月26日至97年9月30日間，向合作金庫新明分行
    繳交貸款（以系爭房地作為擔保品）利息225,166元（見卷
    第204頁背面、第208頁）。
  (三)原告於97年4月26日至97年9月30日間，因出租系爭房地取得
    租金收入51,667元（見卷第204頁背面、第236頁）。
四、本件應探究者為：被告遲付尾款1,100萬元，原告所得請求
    之遲延損害若干？
  (一)按民法第260條規定解除權之行使，不妨礙損害賠償之請求
    ，並非積極的認有新賠償請求權發生，不過規定因其他已發
    生之賠償請求權，不因解除權之行使而受妨礙。故因契約消
    滅所生之損害，並不包括在內，因此該條所規定之損害賠償
    請求權，係專指因債務不履行之損害賠償而言（最高法院55
    年台上字第2727號判例參照）。原告主張：原告於97年9月
    30日解除系爭契約，當時系爭房地之市場價格，依公證報告
    書為10,336,247元，故被告應賠償因市場買賣價差造成原告
    之損害7,663,753元等語，然原告所稱因市場買賣價差所造
    成之損害，於因果關係之認定上，核屬因系爭契約消滅（解
    除）所生之損害，而非被告遲延給付尾款1,100萬元所生之
    損害，是原告依民法第229條第1項、第231條第1項給付遲延
    之規定請求被告賠償此部分損害，自無理由。況且，揆諸前
    揭判例意旨，契約解除後所得請求者，乃已發生之債務不履
    行賠償請求權，不因解除契約而受妨害，至於因契約消滅（
    解除）所生之損害，並不包括在內，是原告主張被告賠償因
    契約解除所生之價差損害，本非可採。
  (二)次按債務人遲延者，債權人得請求其賠償因遲延而生之損害
    ；遲延之債務，以支付金錢為標的者，債權人得請求依法定
    利率計算之遲延利息。但約定利率較高者，仍從其約定利率
    ；前2項情形，債權人證明有其他損害者，並得請求賠償，
    民法第231條第1項、第233條第1項、第3項分別定有明文。
    依民法第233條第1項及第3項規定比照觀之，所謂法定遲延
    利息為法律所擬制債權人所受最低損害賠償額之預定，縱債
    權人實際所受遲延損害低於法定遲延利息時，亦得請求法定
    遲延利息之賠償，但如債權人實際所受遲延損害高於法定遲
    延利息時，除得請求法定遲延利息外，就超出部分亦得請求
    債務人賠償。被告辯稱：兩造約定1,100萬元尾款係清償原
    告以系爭房地為擔保品之1,100萬元貸款，並塗銷所設定之
    最高限額抵押權，另兩造發生履約爭議後，原告曾同意被告
    得將尾款1,100萬元延至97年4月25日清償等語，業據提出原
    告於本院97年度重訴字第1002號事件所提民事辯論意旨狀為
    證（見卷第120頁背面、第121頁背面、第123頁正面），且
    原告對此並未爭執，堪信為真，又民法第229條第1項規定：
    「給付有確定期限者，債務人自期限屆滿時起，負遲延責任
    」，兩造既曾合意將尾款之給付期限從97年3月25日延至97
    年4月25日，依上規定，被告自97年4月26日起開始負遲延責
    任，而原告於97年9月30日解除系爭契約，是原告就97年4月
    26日至97年9月30日間所得請求之法定遲延利息為237,432元
    【11,000,000×0.05×158/366（97年為閏年）≒237,432】
    ，另該1,100萬元尾款本係要清償原告以系爭房地為擔保品
    之1,100萬元貸款，因被告遲延給付，原告仍須向合作金庫
    新明分行繳交97年4月26日至97年9月30日間之貸款利息225,
    166元，但原告在同一期間，由於被告未給付尾款，原告亦
    未移轉系爭房地所有權予被告，原告因之繼續取得系爭房地
    租金51,667元，此部分依民法第216條之1損益相抵之規定應
    予扣除，扣除後，可認原告於97年4月26日至97年9月30日間
    實際所受遲延損害為173,499元（225,166－51,667＝173,49
    9），原告實際所受遲延損害173,499元雖低於法定遲延利息
    237,432元，惟依前說明，原告仍得主張以法定遲延利息237
    ,432元作為遲延損害。
五、從而，原告依民法第231條第1項規定，請求被告應給付原告
    237,432元，為有理由，應予准許，逾此部分之請求，則屬
    無據，故予駁回。
六、本件判決所命被告給付之金額未逾50萬元，本院就原告勝訴
    部分，應依民事訴訟法第389條第1項第5款之規定，依職權
    宣告假執行，此部分原告雖陳明願供擔保聲請宣告假執行，
    然其聲請僅係促使法院為職權之發動，爰不另為假執行准駁
    之諭知，又被告陳明願供擔保請准聲請宣告免為假執行，核
    無不合，爰酌定相當之擔保金額，予以准許。至原告敗訴部
    分，其假執行之聲請失所附麗，應予駁回。
七、本件事證已臻明確，兩造其餘攻防方法及所提證據，業經審
    酌，核與本件判決結果無影響，爰不逐一論述，併此敘明。
八、據上論結，本件原告之訴一部為有理由，一部為無理由，依
    民事訴訟法第79條、第389條第1項第5款、第392條第2項，
    判決如主文。
中    華    民    國   100    年    5     月    11    日
                  民事第六庭法  官  張文毓
以上正本係照原本作成。
如對本判決上訴，須於判決送達後20日內向本院提出上訴狀（須
附繕本）。
如委任律師提起上訴者，應一併繳納上訴審裁判費。
中    華    民    國   100    年    5     月    11    日
                              書記官  賴敏慧